臺灣嘉義地方法院刑事判決
110年度訴字第623號
公  訴  人  臺灣嘉義地方檢察署檢察官
被      告  黃瀧德





指定辯護人  邱創典律師
上列被告因違反毒品危害防制條例案件，經檢察官提起公訴（11
0年度偵字第9136號），本院判決如下：
    主  文
黃瀧德共同販賣第二級毒品未遂，累犯，處有期徒刑貳年拾月。
扣案之第二級毒品甲基安非他命參包（驗餘淨重分別為2.9364公
克、3.181公克、3.2077公克）沒收銷燬、扣案之OPPO手機壹支
沒收。
    犯 罪 事 實
一、黃瀧德與身分不詳、LINE暱稱為「組長」之成年人（下稱甲
    某）意圖營利，共同基於販賣第二級毒品甲基安非他命之犯
    意聯絡，由甲某先在網路遊戲「錢街ONLINE」內以暱稱「咖
    啡香吉士」、角色簡介記載為「嘉義要糖找我賴jiathgksss
    」之方式，對外暗示有在販賣毒品。嗣警方於民國110年9月
    17日在「錢街ONLINE」執行網路巡邏勤務，在遊戲群組「糖
    果屋」內發現「咖啡香吉士」之暱稱及角色簡介，察覺有異
    ，遂佯為買家與甲某在「錢街ONLINE」、LINE聯繫購毒事宜
    ，最後約定於110年9月29日18時40分許在嘉義市○區○○路000
    號以新臺幣（下同）1萬2,000元之價格購買甲基安非他命。
    而因甲某知悉黃瀧德有施用甲基安非他命之需求，遂於110
    年9月29日18時許，指示黃瀧德負責出面交易，並答應完成
    交易後，願意出賣毒品給黃瀧德。黃瀧德為求能順利向甲某
    購買毒品，便答應甲某之要求，持甲某交付之甲基安非他命
    前往上址與喬裝員警之買家交易。適黃瀧德於110年9月29日
    18時45分與員警接洽並取出欲交易之甲基安非他命後，即當
    場為警查獲，並扣得甲基安非他命3包（驗餘淨重分別為2.9
    364公克、3.181公克、3.2077公克）、OPPO手機1支，而僅
    止於未遂之階段。
二、案經嘉義市政府警察局第一分局報請臺灣嘉義地方檢察署檢
    察官偵查起訴。
    理  由
一、本案以下作為判決基礎所引用的證據，檢察官、被告黃瀧德
    及辯護人均同意作為證據（本院卷68至69頁、96頁），本院
    審酌該等證據之取得，並無違法或不當等不適宜作為證據的
    情形，自均具有證據能力。
二、上揭犯罪事實，業據被告於偵查、審理時均坦白承認（警卷
    3至8頁、偵卷19至20頁、本院卷65至66頁、97頁），並有嘉
    義市政府警察局搜索扣押筆錄、嘉義市政府警察局第一分局
    竹園派出所扣押物品目錄表、查獲黃瀧德涉嫌毒品案偵查報
    告、「錢街ONLINE」、LINE之對話紀錄各1份、查獲現場照
    片4張、衛生福利部草屯療養院鑑定書1份在卷可憑（警卷13
    至15頁、21至22頁、26至35頁、偵卷45至47頁），復有扣案
    之甲基安非他命3包、OPPO手機1支為證。此外，甲基安非他
    命為毒品危害防制條例所列管具成癮性、濫用性之第二級毒
    品，危害社會甚深，嚴禁持有、轉讓、製造、運輸及販賣等
    ，罪刑非輕，販賣毒品乃懸為厲禁之重罪，從事者莫不極盡
    隱諱之能事，唯恐遭致查緝，故得來不易之毒品，除因特別
    情事偶爾無償轉讓，間或與人分享外，衡情倘無利可圖，諒
    無平白蹈陷重典無端供應他人之理。本件甲某鋌而走險，對
    外販賣甲基安非他命與不認識之人，議款交付物稀價昂之毒
    品，顯見甲某確因販賣毒品獲取不法利益，堪認其販賣甲基
    安非他命之行為，確有營利之意圖甚明，被告與甲某就上情
    具有犯意聯絡及行為分擔，自亦應同負刑責。從而，本案事
    證明確，被告犯行堪以認定，應依法論科。
三、論罪科刑：
  ㈠核被告所為，係犯毒品危害防制條例第4條第6項、第2項之販
    賣第二級毒品未遂罪。被告販賣第二級毒品前持有毒品之低
    度行為，為其販賣毒品之高度行為所吸收，不另論罪。另被
    告與甲某就本案犯行，有犯意聯絡及行為分擔，應論以共同
    正犯。
　㈡被告前因施用毒品案件，經本院以107年度朴簡字第7號判處
    有期徒刑3月確定，甫於107年8月29日因徒刑易科罰金執行
    完畢，此有臺灣高等法院被告前案紀錄表在卷可按，其於5
    年以內，故意再犯本案有期徒刑以上之罪，為累犯。本院審
    酌被告於前案係自己施用毒品之案件，在本案卻為共同販賣
    毒品犯行，助長毒品擴散，堪認其主觀上具有特別惡性，且
    對刑罰之反應力薄弱。從而，本院認本案依刑法第47條第1
    項累犯規定對被告加重其刑（法定本刑為無期徒刑之部分，
    依法不得加重），應符司法院釋字第775號解釋意旨。
  ㈢被告之犯行尚屬未遂，爰依刑法第25條第2項規定，按既遂犯
    之刑減輕之。又被告於偵查及審判中均自白本案犯行，自有
    毒品危害防制條例第17條第2項規定之適用，應予減輕其刑
    ，並依法先加重而後遞減其刑。
　㈣按刑法第59條規定之酌量減輕其刑，必須犯罪另有特殊之原
    因與環境，在客觀上足以引起一般同情，認為即使予以宣告
    法定最低度刑，猶嫌過重者，始有其適用。經查：被告所犯
    之販賣第二級毒品罪，其法定最低本刑，為10年以上有期徒
    刑，依刑法第25條第2項、毒品危害防制條例第17條第2項規
    定減輕其刑後，縱使依累犯規定加重其刑，參照刑法第66條
    、第71條之規定，其法定最輕本刑亦已減為2年7月以上有期
    徒刑，已難認有情輕法重之虞。況且，被告前有施用毒品及
    販賣毒品之犯罪前科（見卷附之臺灣高等法院被告前案紀錄
    表），竟再為本案販賣第二級毒品犯行，是難認被告於犯罪
    當時，有足以引起一般同情之特殊原因或環境，而可憫恕之
    情狀。被告之辯護人請求就被告販賣第二級毒品之部分，再
    依刑法第59條規定酌減其刑，尚非可採。
  ㈤本院審酌被告：⑴高中畢業之智識程度；⑵已婚，育有5名子女
    ；⑶從事板模工，經濟狀況普通；⑷前有施用毒品、販賣毒品
    之案件，竟再為本案販賣毒品犯行；⑸自陳販賣毒品之動機
    ，係為能順利向甲某購得甲基安非他命，始答應為送毒、收
    款之販賣毒品之構成要件行為；⑹犯後坦承犯行等一切情狀
    。本院認量處如主文所示之刑，應屬適當。　　
四、沒收部分：
  ㈠扣案之甲基安非他命3包，應依毒品危害防制條例第18條第1
    項前段規定沒收銷燬。又包裝上開毒品之包裝袋，與上開毒
    品不能析離，應併沒收銷燬。
　㈡扣案之OPPO手機1支，係被告所有供本案犯行所用之物，業據
    其供承明確（本院卷66頁）；又扣案之晶體1包，經鑑定之
    結果，僅驗出糖的成分（見偵卷45至46頁之衛生福利部草屯
    療養院鑑定書），雖非違禁物，然此應係甲某在本案交易時
    ，為魚目混珠所用，故均應依毒品危害防制條例第19條第1
    項規定，予以宣告沒收。　
五、不另為無罪之諭知：
　㈠公訴意旨認被告在本案販賣毒品之數量係除上揭犯罪事實所
    述之3包甲基安非他命外，尚有1包甲基安非他命（驗餘淨重
    3.0868公克），故認被告此部分亦涉犯毒品危害防制條例第
    4條第6項、第2項之販賣第二級毒品未遂罪云云。
　㈡按所謂不能犯者，以行為不能發生犯罪之結果，又無危險為
    其要件；而有無危險，則應依客觀具體事實認定之，已著手
    於犯罪行為之實行而不遂者，若其行為在客觀事實上，並無
    具體危險，致根本不能亦無從完成犯罪者，依刑法第26條之
    規定，屬不罰之行為，此乃本於刑法謙抑原則、法益保護之
    功能及未遂犯之整體理論，為客觀未遂論者所採之立法例。
    換言之，行為如不能發生犯罪之結果，又無危險者，不構成
    刑事犯罪，是所謂之「不能未遂犯」，必以行為不能發生犯
    罪之結果，又無發生具體危險為其要件，而有無危險，則應
    依客觀事實認定之，故已著手於犯罪行為之實行而不遂者，
    若其行為僅具有主觀之抽象危險，而在客觀事實上並無具體
    危險，致根本不可能完成其犯罪者，即得論以「不能未遂犯
    」。
　㈢查本案公訴人所指之上揭甲基安非他命1包，經鑑定之結果，
    其實並未含有甲基安非他命成分，而僅有糖的成分乙節，有
    卷附之衛生福利部草屯療養院鑑定書1份為證（偵卷45至46
    頁），故被告販賣該包非屬甲基安非他命成分之客觀行為，
    並無具體危險，而不可能完成犯罪，此部分應屬不能未遂犯
    ，原應為無罪之諭知，然此部分與前開經本院論罪之販賣第
    二級毒品未遂部分，在法律評價上係屬單純一罪關係，爰不
    另為無罪之諭知。　　
據上論斷，應依刑事訴訟法第299條第1項前段，毒品危害防制條
例第4條第6項、第2項、第17條第2項、第18條第1項前段、第19
條第1項，刑法第11條、第28條、第47條第1項、第25條第2項，
判決如主文。
中　　華　　民　　國　　111 　年　　2 　　月　　25　　日
                  刑事第三庭    審判長法  官  吳育霖
                                      法  官  方宣恩
                                      法  官  張佐榕
以上正本證明與原本無異。
如不服本判決，應於判決送達後20日內，向本院提出上訴狀。
中　　華　　民　　國　　111 　年　　2 　　月　　25　　日
                                      書記官　連彩婷
附錄本判決論罪科刑法條全文
毒品危害防制條例第4條
製造、運輸、販賣第一級毒品者，處死刑或無期徒刑；處無期徒
刑者，得併科新臺幣3千萬元以下罰金。
製造、運輸、販賣第二級毒品者，處無期徒刑或10年以上有期徒
刑，得併科新臺幣1千5百萬元以下罰金。
製造、運輸、販賣第三級毒品者，處7年以上有期徒刑，得併科
新臺幣1千萬元以下罰金。
製造、運輸、販賣第四級毒品者，處5年以上12年以下有期徒刑
，得併科新臺幣5百萬元以下罰金。
製造、運輸、販賣專供製造或施用毒品之器具者，處1年以上7年
以下有期徒刑，得併科新臺幣1百50萬元以下罰金。
前五項之未遂犯罰之。